【裁判字號】    95,交易,419
【裁判日期】    951031
【裁判案由】    過失傷害
【裁判全文】
臺灣板橋地方法院刑事判決             95年度交易字第419號
公  訴  人  臺灣板橋地方法院檢察署檢察官
被      告  甲○○
上列被告因過失傷害案件，經檢察官提起公訴（九十五年度調偵
字第三三四號），本院判決如下：
    主  文
甲○○因過失傷害人，處有期徒刑參月，如易科罰金，以參佰元
折算壹日。
    事  實
一、甲○○考領有合法普通重型機車駕駛執照，於民國九十四年
    十二月二十六日上午八時四十分許，騎乘車號Ｐ三七—七五
    一號重型機車，沿臺北縣板橋市○○路往民權路方向行駛，
    行經中正路與民權路口欲右轉中正路時（該路口為Ｙ字型交
    岔路口），本應注意汽車（含機車）行經交岔路口時不得超
    車，且右轉彎時應先顯示車輛前後之右邊方向燈光，並應讓
    直行車先行，而依當時天候晴，日間有自然光線，路面乾燥
    、無缺陷、無障礙，視距良好，並無不能注意之情事，竟疏
    未注意後方來車，亦未禮讓後方由乙○○騎乘、沿臺北縣板
    橋市○○路往民權路方向行駛之車號ＶＡＬ—五０七號輕型
    機車，即於上開禁止超車之交岔路口貿然自左方超越乙○○
    所騎乘之車號ＶＡＬ—五０七號輕型機車後右轉，致乙○○
    閃避不及，乙○○所騎乘之車號ＶＡＬ—五０七號輕型機車
    車頭遂擦撞甲○○所騎乘之車號Ｐ三七—七五一號重型機車
    右側排氣管，乙○○因而人車倒地，受有左骨盆骨骨折、頭
    部外傷之傷害。甲○○肇事後在警員前往醫院處理尚未知悉
    肇事人前，在場向警員自首其本人駕車致人受傷之犯行，進
    而接受裁判。
二、案經乙○○訴由臺北縣政府警察局板橋分局報請臺灣板橋地
    方法院檢察署檢察官偵查起訴。
    理  由
一、訊據被告甲○○固坦承於上揭時、地，騎乘車號Ｐ三七—七
    五一號重型機車與告訴人乙○○騎乘之車號ＶＡＬ—五０七
    號輕型機車發生擦撞之事實，惟矢口否認有何過失傷害之犯
    行，辯稱：伊當天是從醒吾技術學院出發到新海橋，走中正
    路要到板橋市公所，一直騎在白線的左手邊，告訴人因為要
    往左邊走，就從伊的右後方撞到伊機車的排氣管，伊並不是
    右轉車，告訴人也不是直行車，伊並沒有過失云云。
二、經查：
  (一)被告確有於九十四年十二月二十六日上午八時四十分許，騎
    乘車號Ｐ三七—七五一號重型機車，沿臺北縣板橋市○○路
    往民權路方向行駛，行經中正路與民權路口欲往中正路時（
    該路口為Ｙ字型交岔路口），與由告訴人乙○○騎乘、沿臺
    北縣板橋市○○路往民權路方向行駛之車號ＶＡＬ—五０七
    號輕型機車發生擦撞，告訴人乙○○因而人車倒地，受有左
    骨盆骨骨折、頭部外傷之傷害等情，業經被告於本院審理中
    供承不諱，核與證人即告訴人乙○○於本院審理中之證述情
    節相符，並有臺北縣立醫院診斷證明書、臺北縣政府警察局
    板橋分局A3類道路交通事故調查報告表、道路交通事故調查
    報告表(一)、道路交通事故調查報告表(二)各一紙及車損照片六
    張附卷可稽，自堪認定。
  (二)又被告雖辯稱其非右轉車，告訴人乙○○亦非直行車云云，
    惟臺北縣板橋市○○路與民權路口為一Ｙ字型路口，沿中正
    路行駛至該路口時，向右分岔為中正路，右彎幅度較大，向
    左分岔為民權路，左彎幅度較小，幾近於直行一節，有現場
    照片五張附卷可稽，是沿中正路行駛而至之車輛，若欲繼續
    行駛中正路時，本即需向右轉彎，反之，若欲往民權路方向
    行駛時，則係繼續直行即可，是被告僅以其行駛之路名仍為
    中正路，即謂其非右轉車，告訴人乙○○亦非直行車一節，
    並無可採，先予敘明。
  (三)又證人乙○○於本院審理中證稱：發生車禍前沒有看到被告
    ，一看到被告時就已經發生擦撞，我的車頭撞到被告機車的
    排氣管，發生擦撞時，我的車速約時速二、三十公里，當時
    我是要直行，被告是要右轉等語（見本院九十五年十月十六
    日審判筆錄第四、五頁），另參酌本件交通事故發生後，告
    訴人乙○○所騎車號ＶＡＬ—五０七號輕型機車之前輪上方
    塑膠蓋破損，被告所騎車號Ｐ三七—七五一號重型機車之右
    側排氣管則留有藍色油漆痕跡，亦有車損照片六張在卷可稽
    ，及被告於偵查中供稱：當天我從醒吾技術學院出發到新海
    橋，走中正路要去板橋市公所，我騎到三岔口，時速三、四
    十公里，要右轉去中正路，我一直騎在白線的左手邊；排氣
    管痕跡就是擦到乙○○機車的漆，淺藍色是乙○○機車的，
    深藍色是之前跟別人撞到留的等語（見九十五年度偵字第一
    一九七八號偵查卷第二十九頁），又本件交通事故發生位置
    係在交岔路口一節，復經證人乙○○及被告於本院審理中陳
    述明確，並有渠等圈劃地點之現場照片在卷可佐，足見本件
    交通事故發生時，被告係沿中正路行至民權路口欲右轉中正
    路，告訴人乙○○則係沿中正路繼續直行民權路，且被告之
    車速係較告訴人乙○○為快，告訴人乙○○所騎之車號ＶＡ
    Ｌ—五０七號輕型機車並係車頭部位與被告所騎車號Ｐ三七
    —七五一號重型機車右後方之排氣管發生碰撞，是依雙方當
    時之行向、車速及發生碰撞之位置判斷可知，本件交通事故
    發生前，告訴人乙○○所騎乘之機車原應係行駛於被告所騎
    乘機車之右前方或前方，行至路口時，被告始由左方超越告
    訴人乙○○並隨即右轉中正路，致使告訴人之機車前輪撞及
    被告機車右側排氣管位置。因之，被告辯稱其並未超車一節
    ，亦無可採。
  (四)汽車（含機車）行經交岔路口時，不得超車；汽車右轉彎時
    ，應先顯示車輛前後之右邊方向燈光，或由駕駛人表示左臂
    向上，手掌向右微曲之手勢，轉彎車並應讓直行車先行，道
    路交通安全規則第一百零一條第一款、第九十一條第一款、
    第一百零二條第一項第六款分別定有明文。被告既考領有普
    通重型機車駕駛執照，對於上開規定自應知之甚詳並確實遵
    守，而依事發當時天候晴，日間有自然光線，柏油路面乾燥
    、無缺陷、無障礙，視距良好，有道路交通事故調查報告表
    (一)、(二)各一紙在卷可參，並無不能注意之情事，被告竟疏未
    注意後方來車動向，於禁止超車之交岔路口貿然超車，並未
    禮讓直行車先行即遽行右轉，其駕駛行為具有過失，至為灼
    然，而告訴人乙○○依規定行駛於應遵行之車道內，因被告
    驟然超車右轉，致反應不及而擦撞被告機車，自難謂告訴人
    乙○○之駕駛行為具有過失，本件經送臺灣省臺北縣區車輛
    行車事故鑑定委員會鑑定結果，亦認被告駕駛普通重型機車
    ，超車後驟然右轉未讓直行車先行為肇事原因，乙○○駕駛
    輕型機車無肇事原因，有臺灣省臺北縣區車輛行車事故鑑定
    委員會九十五年六月十二日北縣鑑字第０九五五一八０七五
    四號函附之鑑定意見書一份在卷可參。而告訴人乙○○因此
    交通事故受有左骨盆骨骨折、頭部外傷之傷害，有臺北縣立
    醫院診斷證明書一紙在卷可參，告訴人乙○○所受之傷害與
    被告之過失行為間，顯具有相當因果關係，亦堪認定。被告
    所辯，均無可採。事證明確，被告犯行，洵堪認定。
三、查被告行為後，刑法業於九十四年二月二日經總統以華總一
    義字第０九四０００一四九０一號令修正公布，並於九十五
    年七月一日施行（下稱新刑法，修正前刑法下稱舊刑法），
    刑法施行法第一條之一亦於九十五年六月十四日經總統以華
    總一義字第０九五０００八五一八一號令公布施行，參酌最
    高法院九十五年五月二十三日刑事庭第八次會議決議，新刑
    法第二條第一項之規定，係規範行為後法律變更所生新舊法
    律比較適用之準據法，於新刑法施行後，應適用新刑法第二
    條第一項之規定，為「從舊從輕」之比較。另於比較時應就
    罪刑有關之共犯、未遂犯、想像競合犯、牽連犯、連續犯、
    結合犯，以及累犯加重、自首減輕暨其他法定加減原因（如
    身分加減）與加減比例等一切情形，本於統一性及整體性原
    則，綜其全部罪刑之結果而為比較。而被告行為後，（一）
    刑法施行法第一條之一規定：「中華民國九十四年一月七日
    刑法修正施行後，刑法分則編所定罰金之貨幣單位為新臺幣
    。九十四年一月七日刑法修正時，刑法分則編未修正之條文
    定有罰金者，自九十四年一月七日刑法修正施行後，就其所
    定數額提高為三十倍。但七十二年六月二十六日至九十四年
    一月七日新增或修正之條文，就其所定數額提高為三倍。」
    ，另刑法第三十三條第五款亦由「罰金：新臺幣一千元以上
    ，以百元計算之。」，修正為「罰金：一元以上。」，是刑
    法第二百八十四條第一項前段有關罰金刑處罰之規定已有修
    正，經比較新舊法結果，以被告行為時之舊法較為有利於被
    告；（二）罰金罰鍰提高標準條例第二條業已刪除，刑法第
    四十一條第一項前段關於易科罰金之折算標準已由舊法之銀
    元一百元、二百元、三百元修正為新臺幣（下同）一千元、
    二千元、三千元，因屬科刑規範事項之變更，其折算標準為
    裁判時所應諭知，自有就新舊法規定比較之必要，經比較新
    舊法結果，以被告行為時之舊法較為有利於被告；（三）舊
    刑法第六十二條規定「對於未發覺之罪自首而受裁判者，減
    輕其刑。但有特別規定者，依其規定。」，新刑法第六十二
    條則規定「對於未發覺之罪自首而受裁判者，得減輕其刑。
    但有特別規定者，依其規定。」，是有關自首減刑之規定已
    由「必減」修正為「得減」，經比較新舊法結果，以被告行
    為時之舊法較為有利於被告。因之，經綜其全部罪刑之結果
    而為比較，以舊刑法有利於被告，應一體適用舊刑法之規定
    ，是核被告甲○○所為，係犯修正前刑法第二百八十四條第
    一項前段之過失傷害罪。又被告於肇事後未被有偵查權之公
    務員或機關發覺其為犯嫌前，向到場處理之警員自首犯行，
    進而接受裁判等節，亦有道路交通事故肇事人自首情形紀錄
    表一紙在卷足憑，自應依修正前刑法第六十二條前段之規定
    減輕其刑。爰審酌被告既騎乘機車參與道路交通，本應小心
    謹慎以維自身及他人之安全，竟疏未注意，貿然超車右轉而
    肇事，致告訴人乙○○受傷非輕，且迄未與告訴人乙○○達
    成和解，犯後並一再否認犯行，未見悔意，兼衡其原無前科
    ，有臺灣高等法院被告前案紀錄表一份在卷可稽等一切情狀
    ，量處如主文所示之刑，並諭知易科罰金之折算標準，以示
    懲儆。
據上論斷，應依刑事訴訟法第二百九十九條第一項前段，刑法第
二條第一項前段、修正前第二百八十四條第一項前段、第六十二
條前段、第四十一條第一項前段，罰金罰鍰提高標準條例第一條
前段、修正前第二條，判決如主文。
本案經檢察官黃怡華到庭執行職務。
中    華    民    國  九十五  年    十    月  三十一  日
                      交通法庭  審判長法  官  白光華
                                      法  官  楊志雄
                                      法  官  曾淑娟
如不服本判決應於送達後十日內向本院提出上訴狀
以上正本證明與原本無異。
                                      書記官  郭宇修
中    華    民    國  九十五  年    十    月  三十一  日
附錄本案論罪科刑法條全文：
刑法第二百八十四條第一項：
因過失傷害人者，處六月以下有期徒刑、拘役或五百元以下罰金
。致重傷者，處一年以下有期徒刑、拘役或五百元下罰金。


司法院資訊處製作；財團法人民間司法改革基金會備份。
